臺灣臺中地方法院刑事判決　　　　　　　　　　　　九十二年度訴字第一六三四號
　　公　訴　人　臺灣臺中地方法院檢察署檢察官
　　被　　　告　戊○○
　　指定辯護人　本院公設辯護人丁○○
右列被告因偽造有價證券等案件，經檢察官提起公訴（九十二年度偵字第四七七○號
），本院判決如左：
    主  文
戊○○連續意圖供行使之用，而偽造有價證券，處有期徒刑參年貳月。偽造如附表所
示之支票貳張，均沒收。
    事  實
一、戊○○與丙○○原均係臺中市○○路一七五巷三十號出租大樓之小套房承租戶，
    二人為鄰友關係。因丙○○於民國八十九年十二月間身在大陸地區，無法親自支
    付其前開租賃處之房租及清潔費用約新臺幣（下同）一萬元，乃撥打電話託請戊○○進入其上開承租房間內，使用其置於該處之空白支票簿、「全勝大樓機電綜
    合管理有限公司」（下稱全勝公司）公司章、該公司負責人即丙○○之私章，代
    為開立一紙以全勝公司為發票人、第七商業銀行為付款人、金額約一萬元之支票
    ，交予管理員兼清潔工甲○○收執。詎戊○○竟意圖為自己不法之所有及基於偽
    造有價證券之概括犯意，乘機竊取前開支票簿中之二張空白支票（票號如附表所
    示），再拿取全勝公司之印章及丙○○之私章，盜蓋在附表編號一之支票上，及
    在附表編號二之支票上，蓋用全勝公司之印章。戊○○旋即偽填簽發附表編號二
    之支票予不知情之甲○○，充以清償其本身之房租債務；戊○○另因積欠同事乙○○會款債務，遂將前開已蓋用全勝公司印章及丙○○私章，惟金額與發票日期
    欄尚空白之附表編號一支票予乙○○，謊稱其向丙○○借得該紙支票償債，而擅
    自授權乙○○簽發該紙空白支票，致不知情之乙○○於該紙支票上填載發票日「
    九十年元月三日」及金額「肆萬貳仟元正」、「４２０００」，並背書後，持以
    支付聯誠旅行社機票費用。
二、案經丙○○訴由臺灣臺中地方法院檢察署檢察官偵查起訴。
    理  由
一、訊據被告戊○○固坦認有簽發附表編號二之支票予甲○○，及持交並授權乙○○
    簽發附表編號一支票之事實，惟矢口否認有何偽造有價證券之犯意，辯稱：八十
    九年間伊因與丙○○同住在臺中市○○路一七五巷三十號的出租大樓（伊住在三
    ○六室，丙○○住在一○二室）而結識，之後伊有陸續向丙○○借過現金，共借
    了約十幾萬元，伊有償還部分債務，目前尚餘七、八萬元未還。八十九年十二月
    間，丙○○人在大陸打電話叫伊偕同甲○○至其房間，授權伊代其簽發附表編號
    二之支票予甲○○，以換回丙○○先前簽交甲○○之一紙同額且即將屆期而無法
    如期給兌之票據。伊當時在電話中，另有向丙○○表示欲向其借用一紙空白支票
    ，交予友人乙○○支付一筆金額約四萬二千元的機票費用，丙○○有同意，伊才
    拿取附表編號一之空白支票，並蓋用大、小章後，交予乙○○。之後乙○○即在
    該紙支票金額欄內填載四萬二千元並交付旅行社，當時丙○○並不認識乙○○。
    伊後來有拿五萬元償還丙○○，本案丙○○之所以告伊盜用其支票，應係不滿伊
    尚積欠其上開七、八萬元債務所致。經查：(1)關於被告盜用附表支票之事實，業
    經告訴人於偵審中指述綦詳，並有該二紙支票影本附卷可佐。又被告於檢察官偵
    訊時，係供稱：「（有無經其同意？）有，當初他在大陸，打電話回來，叫我進
    去拿他的支票，寫一張一萬多元給打掃的人。我向他說我有欠房租，向他借一張
    空白支票，自己拿章起來蓋，我有經他同意。事後我太太有拿五萬元給他」、「
    （拿到此二張票如何處理？）一張繳房租給屋主，一張交乙○○再交給旅行社」
    等語。核其語意，顯然被告因積欠屋主房租及積欠乙○○款項，而拿取告訴人所
    有如附表所示之二紙支票，分別持以支付房租及清償對乙○○所負債務。否則若
    謂被告僅為自己利益使用金額為四萬二千元之附表編號一支票，何以稱其妻於事
    後代其償還告訴人之款額高達五萬元？可見被告嗣於本院審理時，改稱附表編號
    二之支票係代告訴人簽發換票云云，顯係張冠李戴飾卸之詞。(2)又附表二紙支票
    並非連號，衡情被告若確有徵得告訴人同意授權而使用前開空白支票簿，當依序
    撕取而使用連號票據，斷無從中跳號撕用之理。顯見被告係未獲授權而盜用他人
    票據，前開所為欲蓋彌彰。(3)證人即前開被告承租處之管理員兼清潔工甲○○於
    本院審理時，就本案相關情節所為證述，非惟與被告、告訴人雙方陳述內容均不
    相符，復前後自相矛盾，佐以甲○○年事已高（二十五年十一月六日生），且自
    承其曾中風二次，本院觀其在庭答訊反應情形，亦認其顯然欠缺正確憶述之能力
    ，故甲○○所言應不具證明力。(4)經比對附表二紙支票，其中編號一者有蓋用公
    司章及負責人章，編號二者則乏負責人章。就此訊之被告，未見合理解釋；而告
    訴人則指稱被告此舉係為訛詐年長之甲○○。衡情被告之前辯稱附表編號二之支
    票係為告訴人開立一節若屬實，則被告當無短蓋小章僥圖免責之必要，此益見該
    紙支票係被告為自己利益而簽交甲○○。(5)被告自承借票當時告訴人丙○○並不
    認識乙○○，而告訴人為一智慮成熟之成年人，當知一般借用支票使用之情形下
    ，如借票之人未將發票金額存入所借用之支票帳戶，以供兌現，發票人依票據法
    第五條、第一百二十六條規定，仍應負票據責任，故借票時發票人莫不先將票面
    金額填妥，否則如任借用人隨意填載，顯有不可預知之風險。況告訴人並未積欠
    被告債務，二人間亦無特別之信賴關係，告訴人當無可能冒然提供攸關其財產信
    用甚鉅之空白支票及印章予被告任意使用，遑論進而同意被告將其空白支票轉交
    其並不相識之乙○○填載簽發。是被告辯稱附表支票係告訴人於電話通話中允其
    使用云云，顯與事理不合，要無可採，其顯為私利而乘機盜用附表支票。(6)又被
    告拿取附表支票時，雖告訴人身在大陸地區，惟對其租用處所內所放置之私人物
    品，仍具有法律上之監督管理能力，即被告行為時，附表支票尚未脫離告訴人監
    督持有之範圍，故尚不屬於遺失物或脫離本人所持有之物，被告乘告訴人不知而
    取之，所為自符合竊盜罪之構成要件。本案事證明確，被告犯行應堪認定。
二、核被告戊○○所為，係犯刑法第三百二十條第一項之竊盜罪、第二百零一條第一
    項之偽造有價證券罪。其盜用全勝公司及丙○○印章之低度行為，係偽造有價證
    券之階段行為，又行使偽造有價證券之低度行為復為高度之偽造行為所吸收，均
    不另論罪。被告利用不知情之乙○○填載簽發以行使附表編號一支票之行為部分
    ，為間接正犯，公訴人雖認乙○○與被告為共同正犯，然本院查無實據足認乙○○知悉被告盜用告訴人支票之情，故此部分公訴意旨，尚有誤會。再被告二次偽
    造有價證券之犯行，時間緊接、方法相同，觸犯構成要件相同之罪名，顯係基於
    概括犯意為之，應依連續犯規定論以一罪，並加重其刑。被告所犯竊盜罪及連續
    偽造有價證券罪間，有方法結果之牽連犯關係，屬裁判上一罪，應從一重之連續
    偽造有價證券罪處斷。爰審酌被告品行、素行、犯罪之動機、目的為圖私利、盜
    用支票之張數、金額、所生危害及犯後飾詞狡辯之態度等一切情狀，量處如主文
    所示之刑。偽造如附表所示之支票二張，依刑法第二百零五條規定，應併予宣告
    沒收。
據上論斷，應依刑事訴訟法第二百九十九條第一項前段，刑法第五十六條、第二百零
一條第一項、第三百二十條第一項、第五十五條、第二百零五條，罰金罰鍰提高標準
條例第一條前段，判決如主文。
中      華      民      國      九十三    年      二      月    四      日
                         臺灣臺中地方法院刑事第十庭
     審判長法  官  郭  瑞  祥
                                   法  官  黃  家  慧
                                   法  官  蔡  建  興
右正本證明與原本無異。
如不服本判決，應於判決送達後十日內向本院提出上訴狀，上訴於臺灣高等法院臺中
分院( 須附繕本 )。
                                   書記官
中    華    民    國      九十三      年       二      月     五    日
附錄論罪科刑法條
刑法第二百零一條
意圖供行使之用，而偽造、變造公債票、公司股票或其他有價證券者，處三年以上十
年以下有期徒刑，得併三千元以下罰金。
行使偽造、變造之公債票、公司股票或其他有價證券，或意圖供行使之用，而收集或
交付於人者，處一年以上七年以下有期徒刑，得併科三千元以下罰金。
附表：（單位／新臺幣）
┌───┬─────┬─────┬────────┬──────────┐
│ 編號 │ 發 票 日 │  金  額  │   票   號      │      備註          │
├───┼─────┼─────┼────────┼──────────┤
│ 一   │90.01.03  │42000元   │ ＳＡ0000000    │有蓋用公司章及負責人│
│      │          │          │                │章                  │
├───┼─────┼─────┼────────┼──────────┤
│ 二   │90.01.27  │11500元   │ ＳＡ0000000    │僅蓋用公司章，未蓋用│
│      │          │          │                │負責人章            │
└───┴─────┴─────┴────────┴──────────┘
